【裁判字號】    95,上訴,679
【裁判日期】    950504
【裁判案由】    強盜等
【裁判全文】
臺灣高等法院刑事判決                 95年度上訴字第679號
上  訴  人  臺灣桃園地方法院檢察署檢察官
上  訴  人
即  被  告  丙○○
                    （
選任辯護人  翁方彬律師
被      告  甲○○
                    （
選任辯護人  林俊倩律師
上列上訴人，因被告強盜等案件，不服臺灣桃園地方法院94年度
訴字第2134號，中華民國95年1 月17日第一審判決（起訴案號：
臺灣桃園地方法院檢察署94 年度偵字第15085號），提起上訴，
本院判決如下：
    主  文
上訴駁回。
    事  實
一、甲○○、丙○○及陳載銀（原審通緝中）為圖不勞而獲，竟
    思以竊取他人之賽鴿後向鴿主勒贖得款花用之意，共同意圖
    為自己不法所有，並基於竊盜犯意及恐嚇取財之概括犯意，
    先由陳載銀承租車輛及購買鋁梯，以供竊取賽鴿所用，民國
    （下同）94年5月20日上午5時許，由陳載銀駕駛所租來車輛
    搭載甲○○、丙○○，結夥三人以上攜帶上開所購得之鋁梯
    ，至桃園縣蘆竹鄉○○村○○街○段153巷68號張國保住處，
    由甲○○丙○○負責扶住打開之鋁梯，陳載銀藉由攀爬鋁梯
    至張國保上開住處2 樓頂之鴿舍，竊取張國保所有賽鴿17隻
    （價值約新臺幣【下同】100 萬元）得逞，將所竊得鴿子交
    由甲○○保管，旋張國保在當日上午6 時許發現賽鴿遭竊後
    ，即通知桃園信鴿協會蘆園分會會長徐文呈，徐文呈趕至張
    國保上開住處後，適甲○○於同日上午7 時許以公用電話，
    依賽鴿腳環上電話號碼撥打予鴿主張國保0000000000號行動
    電話，因張國保要求徐文呈代為出面與竊取賽鴿之人周旋，
    乃由徐文呈接聽該電話，甲○○剛開始向徐文呈表示需支付
    180 萬元，始會將賽鴿釋回，如不付款，即不釋放賽鴿，致
    使賽鴿不能參加比賽等語，以此加害財產之事恫嚇鴿主張國
    保，致使鴿主張國保恐未能順利取回賽鴿參加比賽造成損失
    ，心生畏懼，並經討價還價後，同意交付60萬元贖回賽鴿，
    同月23日晚上11時許，由徐文呈依甲○○電話指示攜帶60萬
    元駕駛車輛行駛在第二高速公路北上方向，在35.6公里處將
    車輛停在路肩後，將錢丟予已在高速公路下涵洞等候之甲○○、丙○○，並由甲○○、丙○○各分得18萬元，陳載銀分
    得19萬元，其餘 5萬元則做為支付租車及購買鋁梯之費用。
二、甲○○、丙○○及陳載銀復共同基於意圖為自己不法所有，
    計畫以持兇器開山刀、玩具手槍為強暴、脅迫手段至使不能
    抗拒方式，以取走賽鴿之強盜犯意聯絡後，承上開恐嚇取財
    之概括犯意聯絡，在甲○○、丙○○於94年7 月21日至中國
    大陸廣東縣深圳市，找已於同年7月9日即至該處從事訓練賽
    鴿工作之陳載銀商討強盜「上海灘釣蝦場」賽鴿及恐嚇取財
    之事宜，由陳載銀指示以跟著載鴿車走，等賽鴿要放飛時，
    再下手搶劫賽鴿方式後，甲○○丙○○即於同年8月3日回國
    ，並由丙○○至臺北市○○路某軍品店購買開山刀1 支，供
    犯案所用，甲○○、丙○○2 人事先至桃園縣桃園市○○路
    1134 號「上海灘釣蝦場」觀察載鴿車之出車時間，94年8月
    14日上午5 時10分許，由甲○○攜出其先前在西門町所購買
    玩具手槍1支，駕駛其哥哥洪健國所有車號HD-2028號自小客
    車，搭載攜帶上開開山刀1 支之丙○○，自上址尾隨丁○○
    所駕駛載有乙○○所有賽鴿2個鴿籠共18隻（價值約100萬元
    ）車號K7-2561 號自小貨車上中山高速公路往基隆方向行駛
    ，途中，行經基隆大武崙澳仔漁港，甲○○、丙○○先停車
    ，將甲○○事前以不詳方式取得車號不詳車牌二面（無證據
    證明車牌係有主物），分別以膠帶黏貼在前開HD-2028 號車
    牌上面後，旋又跟上丁○○所駕駛上開車輛至基隆市○○區
    ○○街外木山旁停車場，趁丁○○停車準備將鴿籠打開之際
    ，由丙○○先持玩具手槍下車，在近距離以玩具手槍抵住丁○○頭部，喝令丁○○不許動，以此脅迫方式，致使丁○○
    不能抗拒，甲○○旋持開山刀下車衝過去，以強暴方式搶走
    丁○○的車鑰匙、0000000000號三星牌行動電話1 支，並要
    丁○○上車，二人共同強取車上2個鴿籠共18 隻鴿子，得手
    後，甲○○、丙○○即駕駛HD-2028 號車輛離開現場，並在
    行經基隆市○○區○○街22號附近斜坡草叢，將所卸下上開
    不詳號碼車牌丟棄，又在停等紅燈時，將丁○○車鑰匙丟棄
    ，之後，將強盜所獲得18隻賽鴿放在丙○○位在臺北市○○○路○段261號3樓之12租屋處。甲○○於當日上午6時52分，
    以丙○○所有0000000000 號行動電話撥打000000000000000
    號電話，給人在中國大陸之陳載銀，告訴陳載銀，賽鴿已經
    到手，陳載銀告知甲○○向鴿主勒贖120 萬元，甲○○乃自
    同月15日起至17日止，先後以所搶得丁○○上開手機及公用
    電話接續撥打鴿籠上0000000000號行動電話予鴿主乙○○，
    由甲○○、丙○○輪流恐嚇乙○○交付180 萬元將賽鴿贖回
    ，如不交付贖款，要將賽鴿剁掉，使乙○○心生畏懼，經討
    價還價後贖金降至60萬元，嗣經警依據所調閱中山高速公路
    泰山收費站、七堵收費站之監視錄影帶後認HD-2028 號車輛
    疑似犯案車輛，循線在臺北市○○區○○路1段106號前查獲
    上開車輛，認車輛所有人洪健國及汽車上所放置臨時停車卡
    0000000000號行動電話租用人丙○○涉有重嫌，於同月18日
    中午12時3 分許，洪健國與到家調查警員洪俊德前往警局製
    作筆錄之際，甲○○在有偵查權限之公務員發覺其前開犯罪
    前，以丙○○所有0000000000號電話撥打洪健國之00000000
    00號行動電話，向警員洪俊德主動承認擄鴿勒贖上情，並於
    同日中午與丙○○將18隻賽鴿釋放，尚未取贖款而未遂。又
    於同年月29日帶同警員前往臺北市○○○路○段261號3 樓之
    12丙○○租住處，起獲開山刀1 支，在臺北市○○路○段106
    號2樓甲○○居住處起獲上開玩具手槍1支，並在甲○○身上
    起獲丁○○遭強盜之上開手機1 支，進而接受裁判。丙○○
    為警循線依行動電話租用人查獲後，在警詢時供出事實一之
    犯行，並帶同警員在桃園縣蘆竹鄉○○村○○街○段153巷68
    號張國保住處附近草叢中起獲作案用之鋁梯1個。
三、案經桃園縣政府警察局移送臺灣桃園地方法院檢察署檢察官
    偵查起訴。
    理  由
一、上揭竊盜、恐嚇取財等犯罪事實，迭據上訴人即被告（下稱
    被告）丙○○、被告甲○○，先後於警詢、偵查、原審及本
    院審理時坦承不諱，被告二人雖矢口否認有上開強盜丁○○
    鴿子之犯行，被告丙○○辯稱：其當時有拿玩具槍枝，並未
    押住被害人，該槍枝亦非有殺傷力，且其在警局時主動供出
    事實一之犯行，應係自首云云。被告甲○○辯稱：伊當時雖
    拿刀，但未脅迫被害人，應非強盜犯行，且伊在洪健國前往
    警局製作筆錄時，即打洪健國的手機，要洪健國將電話給警
    員接聽，並在電話中告知警員案子是伊等所做，不要為難伊
    哥哥洪健國，伊係自首等語。經查：
(一)被告丙○○、甲○○與陳載銀，共同竊取、恐嚇取財、強盜
    賽鴿後勒贖取款等犯罪事實，業據被害人張國保、丁○○、
    乙○○於警詢、偵查時指述甚詳，並經證人徐文呈於警詢時
    證述屬實，且有贓物認領保管單、門號0000000000號、0000
    000000號行動電話之通話明細、電話錄音譯文、通訊監察譯
    文、泰山收費站及七堵收費站監視器翻拍照片、查獲車輛照
    片等在卷可佐，足見被告二人上揭於警詢、偵查及原審時之
    自白，核與事實相符，自堪採信。
(二)被告二人於本院雖辯稱其等對丁○○所為之行為，並非強盜
    云云。經本院依選任辯護人聲請傳喚該證人到庭，依伊所證
    ：以前不認識被告二人，被搶時才見過，他們是坐一台用假
    車牌的車子，伊去放鴿子，在停車場旁邊，就有二個年輕人
    打扮像海巡署人員的樣子，帶著警棍及槍，一個人拿槍抵住
    伊頭部，另一個人也跑很快，就去搶鴿子，把鴿子拿去車上
    ，後來他們離開，伊因沒有鑰匙，後來才攔計程車離開云云
    （參見本院卷70、71頁），丙○○當庭亦坦承當時有持槍，
    甲○○坦認有拿刀等語，對照證人丁○○於偵查證述（參見
    偵查卷141至143頁），證人於本院交互詰問時猶就當時情形
    詳細證述，甚且，以身體演練被害情形在卷，堪認丙○○確
    有持槍抵住證人甚明，是被告二人當時舉止，自已達被害人
    無從抗拒程度，此外，又有手槍、開山刀扣案可憑，是被告
    二人及選任辯護人辯稱該行為並非強盜云云，自難採取。
(三)被告二人另辯稱其等均係自首乙節，詳如下述：
  1.按刑法第62條之所謂發覺，係指有偵查犯罪職權之公務員已
    知悉犯罪事實與犯罪之人而言，所謂知悉，固不以確知其為
    犯罪之人為必要，但必其犯罪事實，確實存在，且為該管公
    務員所確知，始屬相當。如犯罪事實並不存在而懷疑其已發
    生，或雖已發生，而為該管公務員所不知，僅係推測其已發
    生而與事實巧合，均與已發覺之情形有別。次按，刑法第62
    條所謂發覺，固非以有偵查犯罪權之機關或人員確知其人犯
    罪無誤為必要，而於對其發生嫌疑時，即得謂為已發覺；但
    此項對犯人之嫌疑，仍須有確切之根據得為合理之可疑者，
    始足當之，若單純主觀上之懷疑，要不得謂已發生嫌疑（參
    照最高法院75年台上字第1634號、72年台上字第641 號判例
    意旨）。
  2.再按，裁判上之一罪，其一部分犯罪既已因案被發覺，雖在
    檢察官或司法警察官訊問中，被告陳述其未發覺之部分犯罪
    行為，並不符合刑法第62條之規定，不應認有自首之效力。
    又刑法第62條所規定之自首，以對於未發覺之罪，向有偵查
    權之機關或公務員自承犯罪，進而接受裁判為要件；而具有
    連續犯或牽連犯等裁判上一罪關係之犯罪，苟全部犯罪未被
    發覺前，行為人僅就其中一部分犯罪自首，固仍生全部自首
    之效力，反之，倘其中一部分犯罪已先被有偵查權之機關或
    公務員發覺，行為人事後方就其餘未被發覺之部分，自動供
    認其犯行時，因與上開自首之要件不符，自不得適用自首之
    規定減輕其刑（參照最高法院73年度第二次刑事庭會議決議
    ，83年度台上字第3935號判決意旨）。
  3.被告甲○○部分：證人即查獲被告之桃園縣政府警察局刑警
    隊偵查員洪俊德，在原審時結稱：94年8 月18日在製作洪健
    國的筆錄時，被告甲○○有與洪健國通電話，洪健國在接聽
    電話後即表示HD-2028 號車輛係被告甲○○在使用，所以確
    有以員警自己或洪健國手機，撥打0000000000號行動電話給
    被告甲○○，要其出來投案等語（參見原審卷87至90頁）。
    證人即查獲被告之桃園縣政府警察局刑警隊偵查員張治政在
    原審時結證稱：94年8月17日查獲HD-2028號車輛時，有依據
    車上之臨時停車卡所示撥打0000000000號行動電話，接電話
    的人有承認鴿子在他那邊，但並未告知自己之年籍資料等語
    （參見原審卷81 頁）。證人洪健國於原審時結稱：94年8月
    18日中午與警員欲前往警局製作筆錄時，被告就有撥打其所
    有0000000000號行動電話，並要求與警員對話等語（參見原
    審卷147至149頁）。再佐以原審依職權向遠傳電訊股份有限
    公司所調閱之通聯紀錄顯示0000000000號行動電話，於94年
    8 月18日之12時03分51秒、12時34分47秒、14時35分57秒，
    有接到由0000000000號行動電話發話之電話，並於同日15時
    23分28秒發話予0000000000號行動電話等情以觀，顯見當時
    警員洪俊德在製作洪健國筆錄，及員警張治政撥打00000000
    00號行動電話時，僅係主觀上懷疑、推測，並無確切之根據
    得為合理可疑被告甲○○涉案，則被告甲○○在有偵查權限
    公務員發覺其為前開犯行前而主動承認有為上開犯行，揆諸
    前揭判例、判決意旨，應認符合自首之規定。
  4.被告丙○○部分：證人即桃園縣政府警察局刑警隊偵查員張
    治政，在原審時結證稱：在查獲HD-2028 號車輛時，即依據
    車上臨時停車卡查出0000000000號行動電話租用人為丙○○
    ，懷疑伊涉案等語（參見原審卷83頁），是被告丙○○為警
    查獲發覺事實二所示之強盜、恐嚇取財未遂犯行後，始經被
    告丙○○自動供認事實一所示之犯行，揆諸上開說明，被告
    丙○○此一自動供認行為，尚與自首要件不符。從而，本件
    事證明確，被告二人上開共同犯行，均堪認定，自應依法論
    科。
二、核被告二人就事實一之所為，係犯刑法第321 條第1項第4款
    之結夥三人以上竊盜罪（起訴書誤載為第3款）、同法第346
    條第1 項之恐嚇取財既遂罪。就事實二之所為，係犯同法第
    330條第1項第321條第1項第3款攜帶兇器加重強盜罪、第346
    條第3項第1項恐嚇取財未遂罪。被告二人就事實二所示恐嚇
    取財部分之犯行，雖已打電話予被害人勒贖款項，已著手恐
    嚇取財行為之實施，惟因尚未取得贖款，其等犯罪尚屬未遂
    。被告甲○○、丙○○與陳載銀，就事實一、二之犯行間，
    均有犯意聯絡及行為分擔，為共同正犯。被告等就前揭事實
    一、二部分之二次恐嚇取財既遂、未遂，時間緊接，方法雷
    同，均係觸犯構成要件相同之罪，顯皆係基於概括犯意為之
    ，為連續犯，應依刑法第56條規定，以一罪論，並依法加重
    其刑。被告等所犯前揭事實一部分之竊盜罪、恐嚇取財罪間
    ，事實二部分之加重強盜罪、恐嚇取財未遂罪間，各有方法
    目的之牽連關係，應從一重加重強盜罪處斷。檢察官起訴書
    主張恐嚇取財及加重強盜罪，應分論併罰，容有未洽，併此
    敘明。又被告甲○○就所犯前揭犯行，於有偵查權限之機關
    發覺其犯罪前，自首其犯行並接受裁判，應依刑法第62條前
    段之規定，減輕其刑。原審經審理結果，認被告罪證明確，
    因而適用刑法第28條、第56條、第321條第1項第4款、第330
    條第1項、第346條第1項、第55條、第62條前段、第38條第1
    項第2款，罰金罰鍰提高標準條例第1條前段等規定，並審酌
    被告等正值壯年，不思正途取得財物，並為一己之利益竊取
    、強盜被害人鴿子以恐嚇被害人，行逕惡劣，已危害被害人
    生活之安寧，並造成被害人財產上損失，影響社會治安非輕
    ，及其等犯罪所得利益，犯罪後態度等一切情狀，量處丙○○有期徒刑七年八月，量處甲○○有期徒刑七年六月，並認
    ，扣案之鋁梯1個、玩具手槍、開山刀各1支，分別為被告陳
    載銀、甲○○、丙○○所有，供竊盜、強盜之用，均據被告
    等於審理時供承在卷，爰依刑法第38條第1項第2款規定宣告
    沒收。至未扣案搭配門號0000000000號之行動電話，則屬被
    告丙○○所有供犯本案與共犯陳載銀連絡用之工具，此據被
    告二人於警詢時供明在卷，無從證明業已滅失，應併依同法
    第38條第1項第2款規定諭知沒收（不含SIM 卡，用戶僅有使
    用權，無所有權，最高法院92年度台上字第6836號判決意旨
    ，不得對之沒收）。經核其認事用法尚無違誤，量刑亦妥適
    ，被告丙○○提起上訴，辯稱其非強盜，依上所述，難認可
    取，其之上訴應予駁回。檢察官提起上訴，載稱被告甲○○
    應非自首，被告二人已得款60萬元，原審量刑屬稍輕云云，
    但查，被告甲○○部分，應係自首乙節，已如前述，而被告
    二人年紀尚輕，犯後亦供認犯行在卷，原審綜合犯罪之一切
    情狀，各為上開之量刑，自屬允當，是檢察官之上訴，亦為
    無理由，應予駁回。
據上論斷，應依刑事訴訟法第368條，判決如主文。
本案經檢察官許仲瑩到庭執行職務
中    華    民    國    95    年    5     月    4     日
                  刑事第六庭    審判長法  官  林  堭  儀
                                      法  官  王  炳  梁
                                      法  官  蔡  聰  明
以上正本證明與原本無異。
如不服本判決，應於收受送達後十日內向本院提出上訴書狀，其
未敘述上訴之理由者並得於提起上訴後十日內向本院補提理由書
（均須按他造當事人之人數附繕本）。
                                      書記官  郭  台  發
中    華    民    國    95    年    5     月    5     日
附錄：本案論罪科刑法條全文
刑法第330條：
犯強盜罪而有第321條第1項各款情形之一者，處7 年以上有期徒
刑。
前項之未遂犯罰之。


司法院資訊處製作；財團法人民間司法改革基金會備份。
